【裁判字號】    96,上易,2637
【裁判日期】    970305
【裁判案由】    家暴傷害
【裁判全文】
臺灣高等法院刑事判決                96年度上易字第2637號
上  訴  人
即  被  告  乙○○
選任辯護人  林富村律師
上列上訴人因家暴傷害案件，不服臺灣士林地方法院96年度易字
第335號，中華民國96年8月15日第一審判決（起訴案號：臺灣士
林地方法院檢察署95年度偵字第13527號），提起上訴，本院判
決如下：
    主  文
原判決撤銷。
乙○○無罪。
    理  由
一、公訴意旨略以：被告乙○○原係告訴人甲○○之媳婦（乙○
    ○已於民國95年8月21日與其夫即甲○○之子游森玉辦理離
    婚登記），二人於95年5月21日仍屬於家庭暴力防治法第3條
    第3款所定之家庭成員關係。被告乙○○與其夫游森玉（另
    為不起訴處分）於95年5月21日下午4時許，至雲林縣斗六市
    ○○街165巷5號告訴人甲○○住處，要求告訴人甲○○將座
    落雲林縣斗六市○○段266、000-0000地號與同市○○段000
    -0000、403、000-0000地號等5筆土地（下稱系爭土地）出
    售得款後均分，遭告訴人甲○○拒絕，詎被告乙○○心生不
    悅，竟基於傷害之犯意，先毆打告訴人甲○○之臉部（未成
    傷），復扭打甲○○右手，致甲○○受有右手腕扭傷併瘀青
    及右前臂瘀青之傷害，因認被告乙○○涉犯刑法第277條第1
    項之普通傷害罪云云。
二、按犯罪事實應依證據認定之，無證據不得推定其犯罪事實；
    不能證明被告犯罪者，應諭知無罪之判決，刑事訴訟法第15
    4條第2項、第301條第1項分別定有明文。又事實之認定，應
    憑證據，如未能發現相當證據，或證據不足以證明，自不能
    以推測或擬制之方法為裁判基礎；而認定不利於被告之事實
    ，須依積極證據，苟積極證據不足為不利於被告之認定時，
    即應為有利於被告之認定，更不必有何有利之證據，最高法
    院40年台上字第86號、30年上字第816號判例，分別著有明
    文。再者，告訴人之告訴，係以使被告受刑事訴追為目的，
    是其陳述是否與事實相符，仍應調查其他證據以資審認（最
    高法院52年台上字第1300號判例意旨參照）。
三、公訴人認被告乙○○涉犯上開傷害罪嫌，無非係以上開事實
    業據告訴人指訴綦詳，並有載有告訴人受有上開傷勢之洪揚
    醫院診斷證明書、照片2張及戶籍謄本影本1紙等附卷可稽，
    為其主要論據。惟訊據被告矢口否認有公訴人所指之傷害犯
    行，並辯稱：伊確實有於上開時間，與游森玉一同前往雲林
    縣斗六市○○街165巷5號告訴人甲○○之住處，依習慣一、
    二個月回去關心他，伊當日並未與告訴人發生口角，亦無傷
    害告訴人，伊不知告訴人身上之傷勢從何而來等語。
四、經查：
(一)告訴人於告訴狀上載明：被告與游森玉聯手強行扭毆告訴人
    頭部、右手肘、右前臂等處，致其受有右手腕扭傷並瘀青云
    云（見偵卷第1頁之刑事告訴狀），旋於檢察官偵查中改稱
    ：大家談得不高興，被告就用手打伊耳朵，還打伊的右手，
    害伊手都瘀血，伊兒子沒有動手，但也沒有阻止云云（見同
    上卷第36頁），嗣於原審時又改稱：被告因為不甘心，打伊
    的臉、掐伊的手，伊兒子在旁邊看云云，是告訴人就被告係
    單獨或與游森玉共同毆打、如何徒手毆打及毆打之部位，前
    後不一其詞，顯有瑕疵，被告之夫游森玉因而經檢察官為不
    起訴處分，已見告訴人之指訴，已非無足疑，尚難遽以憑信
    。
(二)公訴人雖又指稱：觀之告訴人所提出載明受有上開傷勢之洪
    揚醫院診斷證明書及照片2張，告訴人之右前臂固有明顯之
    瘀青，足以證明告訴人遭被告毆打云云，惟本院就告訴人所
    受扭傷及拉傷導致瘀青要經歷多久才能顯現？單純拉、扭是
    否能致手臂即時形成大片瘀青？徒手毆打可否形成瘀青？年
    歲稍大之人是否因血小板缺乏，常容易因碰撞而造成瘀青？
    等情，經函詢法務部法醫研究所，據覆稱：（一）瘀傷乃因
    遭鈍力撞擊致皮下血管破裂及軟組織出血所形成。瘀傷出現
    時間隨鈍力力度之大小、撞擊面積、本身硬度、撞擊部位組
    織結構及受害者身體狀況等因素而有不同。理論上，徒手毆
    打可以形成大片瘀傷。（二）根據本案臺灣士林地方法院檢
    察署偵查卷第16、17頁所附照片所示，告訴人右手腕與右前
    臂瘀傷於紅紫色瘀斑周圍出現黃色區域，如果告訴人拍攝此
    兩張照片之前無塗敷黃色藥物之情況下，根據瘀傷之皮下組
    織出血後，皮膚大致呈現之顏色變化乃先形成紅、深藍、紫
    羅蘭或黑，隨後因鐵質分解再轉成綠、深黃、淺黃，之後顏
    色消失，研判告訴人手腕及前臂遭鈍力撞擊至形成此顏色之
    瘀傷所需知時間大於18小時。（三）理論上，血小板欠缺之
    人易因碰撞導致皮下出血而形成瘀斑。但年齡大小與血小板
    欠缺無直接關係等語，有法務部法醫研究所法醫所（96）醫
    文字第0961102091號法醫文書審查鑑定書在卷為憑（見本院
    卷）。本件若如告訴人所指稱被告係於95年5月21日下午4時
    許，至雲林縣斗六市○○街165巷5號其住處，要求告訴人將
    系爭土地出售得款後均分，遭告訴人拒絕，被告即心生不滿
    ，徒手毆打告訴人，而依洪揚醫院告訴人之病歷單上列印時
    間為95年5月21日20時22分，二者相距不過短短4小時，非逾
    18小時，揆諸上開法醫文書審查鑑定書所載瘀傷後皮膚之顏
    色變化，告訴人於遭被告毆打起迄至洪揚醫院就診時，其皮
    膚之顏色應當係紅色而非瘀青，乃上開洪揚醫院之診斷證明
    書竟記載告訴人受有右手腕扭傷併瘀青及右前臂瘀青，顯與
    法醫所審查鑑定書不合。況法務部法醫研究所鑑定人潘至信
    研判告訴人手腕及前臂係遭鈍力撞擊形成，已如上述，足見
    洪揚醫院診斷證明書僅能證明告訴人當天至醫院就診時確實
    受有上開傷害，但並無證據證明與被告有關，公訴人執此為
    被告傷害告訴人犯行之證據，尚嫌無據。
(三)至告訴人所提出之戶籍謄本僅能證明被告於案發生時，確係
    告訴人之子游森玉之配偶，而與告訴人屬於家庭暴力防治法
    第3條第3款所定之家庭成員關係。告訴人在偵查中只供稱：
    我與小兒同住，當時他不在，沒有其他人看見云云，而被告
    已自始堅決否認有徒手毆打告訴人，且在場之游森玉在原審
    證稱：當天下午與乙○○回老家探視父親甲○○，閒話家常
    ，從頭到尾沒有肢體衝突或拉扯，也沒有口角或衝突等語，
    依前揭判例意旨，告訴人之告訴，仍應調查其他證據以資審
    認，是告訴人之指訴，既無其他證據佐證，自不足證明被告
    確有毆打告訴人致告訴人受有上開傷害。
(四)綜上所述，本件除告訴人之指訴外，尚乏確據證明，此外，
    復查無其他積極證據，足資證明被告涉有公訴人所指之犯行
    ，自屬不能證明被告犯罪。
五、原審未為詳究，遽以論罪科刑，尚有違誤。上訴人上訴意旨
    ，執此指摘原判決不當，為有理由，自應由本院將原判決撤
    銷，另為被告無罪之諭知，以免冤抑。
據上論斷，應依刑事訴訟法第369條第1項前段、第364條、第301
條第1項，判決如主文。
本案經檢察官黃柏齡到庭執行職務。
中    華    民    國    97    年    3     月    5     日
                  刑事第十九庭審判長法  官  尤豐彥
                                    法  官  洪昌宏
                                    法  官  黃金富
以上正本證明與原本無異。
不得上訴。
                                    書記官  楊秋鈴
中    華    民    國    97    年    3     月    5     日


司法院資訊處製作；財團法人民間司法改革基金會備份。
